---
title: "Trabalho 1 Séries temporais"
output:
  html_document:
    df_print: paged
---


## Sobre os dados 

Nosso conjunto de dados é referente aos financiamentos feitos pelo Banco Nacional do Desenvolvimento (BNDES) de forma indireta, ou seja, o cliente solicita o financiamento por meio de uma instituição financeira credenciada e não diretamente ao BNDES 


No financiamento indireto pois quem assue o risco do não pagamento passa a ser a instituição financeira credenciada em questão, que também negocia os prazos e condições do financiamento, assim como cabe a ela aceitar ou não o financiamento. 

O financiamento indireto pode ser feita de forma automática, ou seja, que não precisa passar por homologação do BNDES ou não automática, aonde o banco avalia cada solicitação individualmente. Para o financiamento não automático há um valor mínimo de 20 milhões de reais. 

Nossa base de dados consiste de informações de financiamentos indiretos de forma não automática informados pelo BNDES entre janeiro de 2017 a janeiro de 2024 2024. Nossa planilha originalmente constava com detalhes de 321272 operações. Para esse trabalho agregamos o número de operações e analisaremos elas em caráter mensal. 

```{r message=FALSE, warning=FALSE}
library(readr)

dados <-  read_csv("dados_series.csv")
dados <-  dados$V1

serie <-  ts(dados, start = c(2017,1), end = c(2023, 1), frequency = 12 )


plot(serie, main = "Número de financiamentos indiretos feitos pelo BNDES em âmbito \n nacional mês a mês de janeiro de 2017 a janeiro de 2023", xlab = "Período", ylab = "Quantidade de financiamentos")


```
Imputamos para retirar valores extremos e após isso
Derivamos a série para retirar a estacionariedade 

```{r}
#usando a media 
dados[12] <-  (dados[11] + dados[13])/2
dados[60] <-  (dados[59] + dados[61])/2
serie <-  ts(dados, start = c(2017,1), end = c(2024, 1), frequency = 12 )

```


## FAC E FACP

```{r message=FALSE, warning=FALSE}
library(forecast)
```

```{r}
ggtsdisplay(serie)
```


Usamos AR(1)

```{r}
modelo1 <- Arima(serie, order = c(1,0,0))
modelo1
```

### Teste de significância 

```{r}
library(lmtest)
coeftest(modelo1)

```
Os coeficientes deram significativos 
entretanto se usarmos a série derivada 

### sobrefixando 


```{r}
#AR(2)
modelo3 <- Arima(serie, order = c(2,0,0))
modelo3 
coeftest(modelo3)

```
Piorou o ajuste dos coeficientes

```{r}
#ARMA(1,1)
modelo4 <- Arima(serie, order = c(1,0,1))
modelo4 
coeftest(modelo4)
```
Piorou tambem. 

Assim, nosso modelo escolhido foi o AR(1)

$$ \hat{Y}_t = 0.662\hat{Y}_{t-1} $$ 
## Teste de LJung-Box

```{r}
tsdiag(modelo1)
```
Todos os p-valores são maiores que 0.05 o que nos leva a não rejeitar a hipótese de erros serem um ruído branco a este nível de significância. 


## bibliografia

* BNDES. Formas de apoio. https://www.bndes.gov.br/wps/portal/site/home/financiamento/guia/Formas-de-Apoio  [Acesso em 10/04/2024]
